【裁判字號】    99,台上,6563
【裁判日期】    991021
【裁判案由】    妨害性自主
【裁判全文】
最高法院刑事判決            九十九年度台上字第六五六三號
上  訴  人  甲○○
選任辯護人  盧國勳律師 
            陳怡文律師
上列上訴人因妨害性自主案件，不服台灣高等法院中華民國九十
八年三月十二日第二審更審判決（九十七年度上更(一)字第四九號
，起訴案號：台灣板橋地方法院檢察署九十四年度偵字第一三五
六四號），提起上訴，本院判決如下：
    主  文
上訴駁回。
    理  由
按刑事訴訟法第三百七十七條規定，上訴於第三審法院，非以判
決違背法令為理由，不得為之。是提起第三審上訴，應以原判決
違背法令為理由，係屬法定要件。如果上訴理由書狀並未依據卷
內訴訟資料，具體指摘原判決不適用何種法則或如何適用不當，
或所指摘原判決違法情事，顯與法律規定得為第三審上訴理由之
違法情形，不相適合時，均應認其上訴為不合法律上之程式，予
以駁回。本件原判決綜合全部卷證資料，認定上訴人甲○○有其
事實欄所載之犯行，已詳敘所憑之證據與認定之理由；對於上訴
人辯稱未性侵害被害人Ａ女（真實姓名、年籍詳卷）云云，為不
足採，亦依調查所得證據詳予指駁、說明。因認上訴人犯行明確
，而撤銷第一審之科刑判決，改判仍論處上訴人連續對於女子以
強暴之方法而為性交罪刑。由形式上觀察，無足以影響判決結果
之違法情形存在。上訴意旨略以：(一)、其於第一審自白犯罪，乃
因誤信檢察官同意適用刑法第五十九條並予以緩刑所致；上訴人
於原審已不爭執Ａ女警詢、偵訊陳述之證據能力，原判決認定該
警詢陳述不具證據能力，未說明符合刑事訴訟法第一百五十九條
之五適當性之理由，對該偵訊陳述是否具證據能力亦無任何說明
，有違證據法則及理由不備之違法；又既謂Ａ女警詢、偵訊之陳
述無證據能力，復引用該等陳述為證據取捨之依據，理由矛盾。
(二)、原判決認定Ａ女有將犯罪情節告知上訴人之大哥，與Ａ女第
    一審供述齟齬；又未審酌Ａ女應係迫於無奈而為口交，該部
    分僅具猥褻犯意，及證人謝○○證稱Ａ女更換房鎖非肇因上
    訴人行為所致，均有判決不載理由之違法；對上訴人強制性
    交未遂部分，Ａ女於警詢與第一審供述矛盾處、強制性交既
    遂部分，Ａ女於第一審同次審判供述相異處，均未說明其取
    捨理由，逕認上訴人有強制性交犯行，判決違法；原審於傳
    喚Ａ女未到庭後即未再傳喚調查，有證據調查未盡之違誤。
    (三)、其所為惡性非重大，被害人復已原諒上訴人，原審未適
        用刑法第五十九條酌減其刑，同有理由不備之違法等語
        。惟查：(一)、犯罪事實之認定、證據之取捨及證明力之
        判斷，俱屬事實審法院之職權，苟其取捨判斷不違背經
        驗法則與論理法則，即不能指為違法。又被害人之指訴
        ，縱細節部分前後稍有不同，然基本事實之陳述，若與
        真實性無礙時，仍非不得予以採信。本件原判決綜合全
        案證據資料，而為上訴人上揭犯罪之認定，已說明上訴
        人於第一審供承本件犯罪事實，乃出於任意性而具證據
        能力，及上訴人對Ａ女為第一次強制性交係先以手指侵
        入Ａ女性器、接續以其性器進入Ａ女口腔之方式為之，
        併就採信被害人之基本事實指述，逐一敘明其他供述或
        非被害人所預料，或非關乎主要犯罪事實之認定，且參
        酌卷內其他證據之佐證不虛等理由稽詳，所為論斷及說
        明，無採證違法或與經驗法則及論理法則相違之情形，
        且屬事實審法院取捨證據職權之適法行使，尚難漫指為
        違法；未同時說明與判決本旨無關之證據如何不足採，
        乃取捨證據之當然結果，尚非理由不備。(二)、原判決並
        未採納Ａ女於警詢不利於上訴人之陳述為論罪之證據，
        且敘明該警詢陳述，不具備刑事訴訟法第一百五十九條
        之二「必要性」要件，而無證據能力之理由，其後載稱
        Ａ女於警詢時固未指明上訴人如何將性器侵入Ａ女口腔
        ，但已陳明該口交非出於自願，與第一審供證係遭上訴
        人強行插入相符等旨，乃針對上訴人以證人警詢供述彈
        劾其審理證言憑信性之辯解為指駁，尚非以該警詢之陳
        述為論斷上訴人犯罪之基礎，原判決前後之論述，無理
        由矛盾之違法。至原判決縱未敘明Ａ女偵訊供述具證據
        能力之理由，惟稽之原審筆錄之記載，上訴人及其辯護
        人並不爭執該部分之證據能力（見原審更(一)卷第三四頁
        背面），採為上訴人犯罪之論據，無違證據法則。又原
        判決究有如何未說明取捨Ａ女於第一審同次審判供述相
        齟齬理由之違背法令，上訴理由無具體涉及，漫指原判
        決有不備理由之違法，要非適法之第三審上訴理由；再
        稽之第一審審判筆錄之記載，Ａ女已明確證稱有於案發
        當日告知其前夫（即上訴人之大哥）遭上訴人性侵害等
        旨（見第一審卷第五三頁），上訴意旨指摘原判決此部
        分違法，顯非依據卷內資料而為指摘。又證人謝○○於
        第一審證稱：Ａ女曾表示小嬸怎麼會跑進其房間，後來
        有表示要換鎖等旨（同上卷第五九頁）。非證明Ａ女之
        小嬸曾闖入其房間為其更換房鎖之唯一原因，無足為上
        訴人有利之認定，原判決未說明不採之理由，無理由不
        備之違法。(三)、刑事訴訟法所稱依法應於審判期日調查
        之證據，係指與待證事實有重要關係，在客觀上顯有調
        查必要性之證據而言，其範圍並非漫無限制，必其證據
        與判斷待證事實之有無，具有關聯性，得據以推翻原判
        決所確認之事實，而為不同之認定，若僅枝節性問題，
        或所證明之事項已臻明確，或就同一證據再度聲請調查
        ，自均欠缺其調查之必要性，未為無益之調查，無違法
        可言。經查，Ａ女於第一審已經法官合法訊問，且以證
        人身分具結證述，並經交互詰問（見第一審卷第四三頁
        以下筆錄），已確實保障上訴人之對質詰問權，依刑事
        訴訟法第一百九十六條規定，如別無訊問必要者，本不
        得再行傳喚。而原判決於審判期日僅以被害人身分傳喚
        Ａ女到場陳述意見（見原審更(一)卷第五二、五八、六三
        頁），併已敘明無再傳喚Ａ女作證調查之理由，未為無
        益之調查，不能指為違法。(四)、量刑輕重，係屬事實審
        法院得依職權自由裁量之事項，苟已以行為人之責任為
        基礎，並審酌刑法第五十七條各款所列情狀而未逾越法
        定刑度，即不得遽指為違法。而同法第五十九條之酌量
        減輕其刑，必須犯罪另有特殊原因與環境等，在客觀上
        足以引起一般同情，認為即予宣告法定最低刑期，猶嫌
        過重者，始有其適用。原判決已說明審酌刑法第五十七
        條各款事項而為量刑之理由，既未逾越法定刑度，亦未
        濫用其權限，併已敘明上訴人多次摧殘被害人身心，未
        酌減其刑，無違法可言。上訴意旨，對於原判決究竟如
        何違背法令，並未依據卷內資料為具體之指摘，徒執陳
        詞，而為否認犯罪之事實爭辯，並對原審採證認事之職
        權行使，任意爭執，難謂已符合首揭法定上訴要件，其
        上訴不合法律上之程式，應予駁回。
據上論結，應依刑事訴訟法第三百九十五條前段，判決如主文。
中    華    民    國  九十九  年    十    月  二十一  日
                      最高法院刑事第十一庭
                          審判長法官  石  木  欽  
                                法官  洪  佳  濱  
                                法官  韓  金  秀  
                                法官  段  景  榕  
                                法官  周  煙  平  
本件正本證明與原本無異
                                      書  記  官  
中    華    民    國  九十九  年    十    月  二十六  日
                                                     m

司法院資訊處製作；財團法人民間司法改革基金會備份。
